【裁判字號】    92,訴,25
【裁判日期】    920429
【裁判案由】    侵權行為損害賠償
【裁判全文】
臺灣屏東地方法院民事判決  九十二年度訴字第二五號
    原      告  乙○○
    原      告  丙○○
    被      告  甲○○
右當事人間，請求侵權行為損害賠償事件，本院判決如左：
    主    文
被告應給付原告乙○○新台幣肆拾柒萬柒仟肆佰元、丙○○新台幣壹拾萬陸仟肆佰元
，及均自民國九十一年十月四日起至清償日止按週年利率百分之五計算之利息。
原告乙○○、丙○○其餘之訴駁回。
訴訟費用由原告乙○○、丙○○各負擔四分之一，餘由被告負擔。
本件所命之給付，於原告乙○○以新台幣壹拾萬元、丙○○以新台幣萬伍仟元提供
擔保後，得假執行。
原告乙○○、丙○○其餘假執行之聲請駁回。
    事實及理由
一、按訴狀送達後，原告不得將原訴變更或追加他訴，但擴張或減縮應受判決事項之
    聲明者，不在此限，民事訴訟法第一百五十五條第一項第三款定有明文。本件原
    告乙○○於起訴後將勞動能力損失之請求新台幣（以下同）三十萬元改列為精神
    慰藉金之請求，乃擴張或減縮應受判決事項之聲明，應予准許，核先敘明。
二、原告主張：被告甲○○於民國九十一年一月二十一日上午七時五十分許，駕駛車
    牌號碼九Ｍ－八三二七號之自用小貨車，沿屏東市○○路由北往南方向行駛，途
    經該路與八十四巷交岔路口處左轉時，本應注意車前狀況，隨時採取必要之安全
    措施，且轉彎時應讓直行車先行，竟疏未注意，貿然左轉進入屏東市○○路八十
    四巷，適原告乙○○騎乘車牌號碼ＯＯＮ－九八六號重型機車附載原告丙○○，
    沿該路由南往北駛至，通過上開交岔路口時，因不及閃煞致二車發生撞擊，原告
    乙○○人車倒地，受有兩側骨盆髖臼骨折、右側臏骨骨折等傷害，原告丙○○亦
    受尾椎骨折之傷害。原告乙○○、丙○○原均從事土水工，每日工資均為新台幣
    一千三百元，每月工資二萬六千元，車禍至今，原告乙○○、丙○○分別有七個
    月及四個月無法從事土水工工作，工作損失分別為十八萬二千元及十萬四千元，
    且原告丙○○因尾椎骨折無法久站，祇能工作一天休息二天，日後減少勞動能力
    ，請求賠償十萬元，又原告等均受有身心之痛苦，原告乙○○請求精神慰藉金八
    十萬元、原告丙○○請求精神慰藉金十萬元，為此依侵權行為之法律關係，求為
    命被告應給付原告乙○○九十八萬二千元、給付原告丙○○三十萬四千元及均自
    起訴狀繕本送達翌日起至清償日之法定遲延利息，並願供擔保請准宣告假執行等
    語。被告則以：原告乙○○就本次車禍亦有過失，且依目前建築業不景氣，每日
    工資已跌至八、九百元，原告主張一千三百元，顯屬過高，況保險公司已賠償予
    原告，原告不可再要求被告高額賠償金，又原告提出之診斷證明書非當初原告丙○○就診之屏東基督教醫院及原告乙○○就診之高雄阮綜合醫院之診斷證明書，
    與實際情形不符，另被告有意賠償原告，但原告不接受，原告等之訴均駁回云云
    ，資為抗辯。
三、原告主張之車禍及受傷事實，業據本院調閱臺灣屏東地方法院檢察署九十一年偵
    字第二一一七號、本院九十一年交易字第一五七號、臺灣高等法院高雄分院九十
    一年交上易字第二八八號刑事卷宗查明無誤，被告亦自認有車禍情事，雖否認原
    告所述之受傷情形，惟原告受有前述之傷害，有原告等於九十一年一月二十一日
    前往高雄阮綜合醫院急診治療及原告乙○○於九十一年三月十二日前往高雄醫學
    大學附設中和紀念醫院治療之診斷證明書附於前開刑事卷可證，且原告乙○○又
    於九十一年三月十二日、八月一日兩度前往高雄醫學大學附設中和紀念醫院就診
    ，其診斷為雙側骨盆髖臼關節骨折、右側股骨及臏骨骨折術後，因關節孿縮，肌
    力不足，雙下肢遺存顯著過動障礙，此有該醫院九十二年二月二十日九二高醫附
    秘字第０四三二號函在卷可稽（見本院卷第三六頁），被告對此均無爭執，是其
    所辯原告主張之傷勢與實際情形不符云云，無足採取，原告之主張應可信實。
四、按汽車行駛時，駕駛人應注意車前狀況，並隨時採取必要之安全措施；轉彎車應
    讓直行車先行；道路交通安全規則第九十四條第三項及第一百零二條第六款分別
    定有明文。本件於車禍當時天候晴、日間自然光線、縣道、四岔路、路面乾燥、
    無缺陷、無障礙物、視距良好等路況，有前開刑事卷附道路交通事故調查報告表
    可憑，堪認被告並無不能注意之情事，惟竟疏未注意，貿然左轉，適原告乙○○
    亦疏未注意車前狀況，隨時採取必要之安全措施，不及煞避，發生碰撞，致原告
    等受有前開傷害，被告顯有過失，洵堪認定。且本件於刑事偵查中經送請台灣省
    高屏澎區車輛行車事故鑑定委員會鑑定結果雖認為「甲○○駕駛自小貨車左轉未
    讓直行車先行為肇事原因，乙○○無肇事因素」，有該委員會九十一年四月八日
    高屏澎鑑字第九一０四二三號鑑定意見書附於刑事卷可考，惟經送台灣省車輛行
    車事故覆議鑑定委員會覆議結果，則認為「甲○○駕駛自小貨車，行經號誌岔路
    口，左轉時未讓直行車先行，為肇事主因，乙○○駕駛重機車，行經號誌岔路口
    ，未注意車前狀況，為肇事次因」，有該委員會九十一年六月十八日府覆議字第
    九一０八九五號鑑定意見書附於刑事卷足按，參以原告乙○○於警訊中供稱「我
    沒有發現對方（指被告），不清楚會發生車禍」等語，顯見其於行經無號誌之交
    岔路未注意車前狀況，覆議鑑定委員會覆議結果應較鑑定委員會鑑定結果可採，
    足認原告乙○○與被告就本件車禍之發生均有過失。又原告二人確因本件車禍受
    有前揭傷害，已詳如前述，被告之過失行為與原告等所受傷害之結果間有相當因
    果關係，原告等主張被告過失不法侵害彼等之身體等語，應可採取。
五、按因過失不法侵害他人之權利者，負損害賠償責任，不法侵害他人之身體者，對
    於被害人因此減少勞動能力，應負損害賠償責任；民法第一百八十四條第一項、
    第一百九十三條第一項分別定有明文；原告基於侵權行為法律關係請求被告賠償
    損害，核有所憑。茲就原告請求之項目及金額審究如后：
（一）工作損害部分：原告等主張彼等均從事土水工，每日工資均為一千三百元，每
      月工資均為二萬六千元等語，業據提出被告對其形式真正未予爭執之王進工程
      有限公司負責人王慶輝出具之證明二紙附卷為證（見本院卷第四六、四七頁）
      ，且未超過原告提出九十年五至十月薪資扣繳憑單所載乙○○給付總額十八萬
      四千元及丙○○總額十四萬九千八百元之金額（見本院卷第六八、六九頁，乙○○之扣繳憑單誤載所得所屬年月為九十年十二月至九十年十二月，已經原告
      乙○○於審理時陳明在卷，被告亦無爭執），原告主張應可採取。又前開高雄
      醫學大學附設中和紀念醫院函載明「翁君九十一年八月一日就診時，仍以助行
      器輔助步行，依理應無法從事粗重工作」等語（見本院卷第三五頁），被告對
      此亦無爭執，是原告乙○○主張其有七個月無法從事土水工工作，工作損失為
      十八萬二千元等語，洵有所憑，應可採取。至於丙○○部分，阮綜合醫院九十
      二年二月十三日阮醫教字第九二０三九號函亦記載「病患丙○○確實需休養八
      週，期間內不宜從事土水工之工作」等語明確（見本院卷第三九頁），且原告
      丙○○提出之該院診斷證明書載明約須休養八週（見本院卷第三七頁），是其
      應係八週（約二個月）無法從事土水工工作，而非如其主張之四個月無法工作
      ，是其主張在五萬二千元範圍內之工作損失，尚有所憑，逾此金額之主張，則
      無可取。
（二）勞動能力損失部分：原告丙○○雖主張因尾骨折無法久站，祇能工作一天休息
      二天，日後減少勞動能力，請求賠償十萬元云云，但依前開阮綜合醫院函所示
      ，原告丙○○於受傷後僅須休養八週，足見原告丙○○於休養八週後應可恢復
      原有之勞動能力，其復未舉證證實減少勞動能力，其主張尚乏依據，不能採取
      。
（三）精神慰藉金部分：原告等因本件車禍而受有前開傷害，已詳如前述，彼等主張
      受有身心之痛苦等語，核有所憑，應可採取。茲審酌原告乙○○受有兩側骨盆
      髖臼骨折、右側臏骨骨折等傷害，迄今仍因關節孿縮，肌力不足，雙下肢遺存
      顯著過動障礙，復無法從事原有之土水工之過重工作，原告丙○○受有尾椎骨
      折之傷害，已如前述，原告乙○○為國小畢業，現無工作，原告丙○○為高職
      畢業，現在大賣場工作，每月收入約一萬八千元，被告國中畢業，現為臨時工
      ，每月收入約二萬元等情，已據兩造陳述在卷，又原告等均無財產，被告無不
      動產，有汽車一輛，亦有兩造不爭執之財政部財稅資料中心九十二年二月十八
      日資五字第九二０二三三０一號函在卷可考（見本院卷第四十頁），認原告乙○○、丙○○請求之精神慰藉金分別以五十萬元及十萬元為適當，原告乙○○
      逾此範圍之請求，則無所憑，不能採取。
六、又按損害之發生或擴大，被害人與有過失者，法院得減輕賠償金額，前二項之規
    定，於被害人之代理人或使用人與有過失者，準用之，民法第二百十七條第一、
    三項定有明文。本件車禍發生原因，被告之過失行為雖係肇事主因，惟原告乙○○駕駛重機車，行經號誌岔路口，未注意車前狀況，為肇事次因，已詳如前述，
    是原告乙○○就本件車禍發生與有過失，原告丙○○為原告乙○○駕駛機車所附
    載，原告乙○○為其使用人，原告丙○○之請求亦有前開規定之適用。爰審酌被
    告係轉彎車未讓直行車先行，原告乙○○係疏未車前狀況，認原告乙○○應負十
    分之三過失責任，被告應負十分之七過失責任。準此，原告乙○○請求之金額在
    四十七萬七千四百元[(182000+500000) ×0.7=477400]，原告丙○○請求在十萬
    六千四百元[(52000+100000)×0.7=106400]範圍內，核有所據，應予准許，逾此
    金額之請求則無理由，不能准許。被告雖以原告等曾領得保險金等語抗辯，惟原
    告主張僅有乙○○領得有收據部分之醫療費用，其餘強制責任險部分均未申請等
    語，被告復未能舉證證明原告等尚領得超過醫療費之保險金，況原告乙○○並未
    請求被告賠償醫療費用，是其請求被告賠償工作損失及精神慰藉金，並無不合，
    被告之抗辯無足採取。
七、綜上所述，原告乙○○請求四十七萬七千四百元，原告丙○○請求十萬六千四百
    元，及均自九十一年十月四日起至清償日止之法定遲延利息，應予准許，逾此範
    圍之請求則應駁回，又原告等均陳明願以供擔保為條件，請准為假執行之宣告，
    經核就原告勝訴部分並無不當，爰酌定相當擔保金額併宣告之，至原告敗訴部分
    ，其假執行之聲請已失其所附，應予駁回。
八、結論：本件原告之訴，為一部有理由，一部無理由，合依民事訴訟法第七十九條
    但書、第三百九十條第二項，判決如主文。
中      華      民      國    九十二    年      四      月    二十九    日
                                    臺灣屏東地方法院民事第三庭
~B法      官  高金枝
右為正本，係照原本作成。
如對本判決上訴，須於判決送達後廿日內向本院提出上訴狀。
~B法院書記官  陳惠蓉
中      華      民      國    九十二    年      四      月    二十四    日


司法院資訊處製作；財團法人民間司法改革基金會備份。
